【裁判字號】    98,訴,217
【裁判日期】    980408
【裁判案由】    損害賠償
【裁判全文】
臺灣板橋地方法院民事判決
原      告  嘉盛環保生技股份有限公司
法定代理人  乙○○
訴訟代理人  張寧洲律師
被      告  丙○○
上列當事人間請求損害賠償事件，經本院於民國98年4月1日言詞
辯論終結，判決如下：
    主  文
原告之訴及假執行之聲請均駁回。
訴訟費用由原告負擔。
    事實及理由
一、原告主張：
（一）緣原告公司前曾於96年10月19日與被告簽訂授權經銷合約
      書（原證一），由原告公司授權被告經銷訴外人霈源生物
      科技股份有限公司（下稱霈源公司）所生產之「清源」品
      牌之農漁蓄牧專用系列產品，而依據雙方契約既已約定：
      「第一條：就甲方（即被告）經銷乙方（即原告公司）總
      代理之廠牌『清源』各農漁蓄牧專用產品…第三條：經銷
      地區：一、台灣地區、二、泰國地區…第四條：訂貨及交
      貨方式：…. 泰國地區：…第六條：經銷擔保：雙方必須
      基於互信互利，共同開拓市場之利益為首…第九條：違約
      處罰甲方（即本件被告）如有違反本合約內條款之一，導
      致乙方（即本件原告）蒙受損失時，甲方願負責乙方之一
      切損失，並終止合約，絕無異議。（詳原證一）」等語，
      則被告於本件之契約義務即係有關泰國地區及台灣地區所
      有相關農漁蓄牧專用產品之經銷，被告皆須基於互信互利
      ，共同開拓市場之利益，僅得向原告公司訂購相關貨品經
      銷，詎料，被告不僅違反上開契約約定，另與他人於泰國
      合夥成立生物科技公司（原證二）另營農漁蓄牧專用產品
      之經銷; 甚且，被告竟與原告公司斯時總經理甲○○（有
      關甲○○所涉業務侵佔及背信罪嫌，原告公司亦已提起刑
      事告訴）共謀未經原告公司同意，另向原告公司上游廠商
      即訴外人霈源公司訂貨（原證三及原證四）並出貨銷售予
      泰國地區，供被告上開泰國另成立之公司銷售，凡此種種
      ，被告所為，皆顯已違反上開契約之約定，而屬債務不履
      行，又按「因可歸責於債務人之事由，至給付不能者，債
      權人得請求賠償損害.. 」 民法第226 條定有明文，而被
      告上開所為，業已造成原告公司相關於泰國地區銷售利益
      喪失及原告公司相關經營之損失（按包括原告公司相關經
      營維持費用高達新台幣（以下同）1,567,048 元之損失（
      原證五）及被告另向原告公司上游廠商霈源公司訂貨並出
      貨銷售予泰國地區之銷售利益高達1,000,000 元之損失（
      詳原證三及原證四），合計共2,567,048 元之損失），職
      是，原告公司自得請求被告賠償上開損失，又按「二人互
      負債務，而其給付種類相同，並均屆清償期者，各得以其
      債務，與他方之債務，互為抵銷」民法第334 條定有明文
      ，是本件兩造間契約雖已於97年10月16日期滿，且原告本
      應依契約第六條所約定之：「…. 乙方並得於本合約期滿
      後無條件無息退回保證金新台幣貳佰萬元整（詳原證一）
      」等語，而須於本合約期滿後返還被告2,000,000 元，然
      原告公司爰於此行使抵銷權，揆上，經抵銷後，被告仍應
      給付原告公司567,048 元，是原告之請求自屬有據。
（二）被告確有違約之債務不履行情事：按被告雖答辯稱：…惟
      該合約書僅約定由原告授權經銷霈源公司之上述系列產品
      ，並未限制被告不得向他廠商購買同系列產品、.. 原 告
      竟於合約期間內之97年5 月6 日即向主管機關辦理停業至
      98年5 月26日、原告遲不返還二百萬元之履約保證金、被
      告締約後多次向原告定貨，被告卻從未交付貨品、本件係
      原告公司當時總經理甲○○要約合資，而呂於97年1 月日
      反另與他人設立公司，故原告所稱被告另於泰國成立公司
      與事實不符及該出貨予甲○○之出貨單為96年10月27日，
      而甲○○邀約被告係於96年11月28日並未成立，是出貨單
      及請款單與被告無關云云，然查：
  1、依被告答辯所稱之：「.. 惟 該合約書僅約定由原告授權
      經銷霈源公司之上述系列產品，並未限制被告不得向他廠
      商購買同系列產品…. 乃係原告公司當時總經理甲○○於
      96年11月28日曾邀約被告於泰國合資開設生物科技公司，
      但甲○○其後即去向不明…. （詳被告答辯狀所載）」等
      語，可證被告已自承其確實與甲○○於系爭契約期間另於
      泰國開設生物科技公司，而僅抗辯合約並未限制被告不得
      向他廠商購買同系列產品云云，合先敘明。
  2、 再者，本件確係被告與原告公司斯時總經理甲○○（有關
      甲○○所涉業務侵佔及背信罪嫌，原告公司亦已提起刑事
      告訴）共謀未經原告公司同意，另向原告公司上游廠商即
      訴外人霈源公司訂貨（原證三及原證四）並出貨銷售予泰
      國地區，供被告上開泰國另成立之公司銷售，除被告上開
      自承外，另有相關出口報單（原證六）、泰國生技科技公
      司成立企畫案暨合夥契約書影本（原證七）可資為證，自
      可信為真實。
  3、 又依原證三及原證四霈源公司96年10月27日及96年11月30
      日之出貨單及請款單影本所示，被告早已於96年10月27日
      前即與甲○○共謀自外於原告公司外，另欲於泰國合夥成
      立生物科技公司，而先向霈源公司進貨，並至96年11月28
      日始正式簽立合夥契約，職是，被告以合夥契約書之簽立
      時間辯稱出貨單及請款單與被告無關云云，顯屬無稽。
  4、 雖被告辯稱惟該合約書僅約定由原告授權經銷霈源公司之
      上述系列產品，並未限制被告不得向他廠商購買同系列產
      品云云，但查：依據雙方契約既已約定：「第一條：就甲
      方（即被告）經銷乙方（即原告公司）總代理之廠牌『清
      源』各農漁蓄牧專用產品…第三條：經銷地區：一、台灣
      地區、二、泰國地區…第四條：訂貨及交貨方式：…. 泰
      國地區：…第六條：經銷擔保：雙方必須基於互信互利，
      共同開拓市場之利益為首…第九條：違約處罰甲方（即本
      件被告）如有違反本合約內條款之一，導致乙方（即本件
      原告）蒙受損失時，甲方願負責乙方之一切損失，並終止
      合約，絕無異議（詳原證一）」等語，可證雙方契約真意
      即被告於本件之契約義務即係有關泰國地區及台灣地區所
      有相關農漁蓄牧專用產品之經銷，被告皆須基於互信互利
      ，共同開拓市場之利益，僅得向原告公司訂購相關貨品經
      銷，否則倘如被告上開所辯，則將使本件契約相關約定形
      同具文，要非原被告雙方締約當時真意，實屬顯然。
  5、 被告空言原告經被告多次定貨卻從未交付貨品云云，惟此
      仍無解於被告上開違約事實且觀諸被告上開所辯，似指原
      告亦有違約情事，然按「當事人主張有利於己之事實者，
      就其事實有舉證之責任。.. 」 民事訴訟法第277 條定有
      明文，是被告自應就渠之主張舉證以實其說。
（三）併為聲明：被告應給付原告567,048 元，即自起訴狀繕本
      送達被告翌日起，按年息百分之五計算之利息，原告併願
      供擔保，請准宣告假執行。
二、被告則以：
    被告就與原告簽訂授權經銷合約書固不為否認，惟該合約書
    僅約定由原告授權被告經銷霈源公司之上述系列產品，並未
    限制被告不得向他廠商購買同系列產品。且該合約書約定之
    經銷期限係自96年10月19日起為期一年，即應至97年10月18
    日止，然原告竟於合約期間內之97年5 月6 日即向主管機關
    辦理自97年5 月27日起至98年5 月26日止停業一年。另被告
    因簽訂經銷合約書而交付與原告200 萬元之履約保證金，原
    告迄今仍遲不返還該保證金，合先述明。次查被告與原告締
    約後，即積極推展業務，詎迭次向原告訂貨，原告卻從未交
    付貨品，使被告商信儘失，損失不貲。另原告所謂被告與他
    人合資在泰國成立公司一節，乃係原告公司當時之總經理甲
    ○○於96年11月28日曾邀約被告合資於泰國開設生物科技公
    司，但甲○○其後即去向不明，據知97年1 月4 日反另與他
    人設立公司，是原告謂被告於泰國成立公司當與事實不符。
    另原告雖提出霈源公司之出貨單及請款單佐證其之損害，然
    查該出貨予甲○○之出貨單期日為96年10月27日，而甲○○
    邀約被告合資係在96年11月28日並未成立，顯然上開出貨單
    及請款單與被告無關，自不能作為被告造成原告損害之證明
    。併為聲明：原告之訴及假執行之聲請均予以駁回。
三、按當事人主張有利於己之事實者，就其事實有舉證之責任，
    民事訴訟法第277 條定有明文。次按請求履行債務之訴，除
    被告自認原告所主張債權發生原因之事實外，應先由原告就
    其主張此項事實，負舉證之責任，必須證明其為真實後，被
    告於其抗辯事實，始應負證明之責任，此為舉證責任分擔之
    原則（最高法院43年度台上字第377 號判例可資參照）。原
    告主張前揭事實，固據提出二造於96年10月19日簽訂授權經
    銷合約書、被告與訴外人甲○○於96年11月28日簽訂合夥契
    約書、訴外人霈源公司於96年10月27日出貨單、訴外人霈源
    公司於96年11月30日請款單、出口報單、泰國生技科技公司
    成立企畫案暨合夥契約書影本各1 份為證，惟為被告以前揭
    情詞資為抗辯。揆諸前揭判例意旨，自應由被告確有違約債
    務不履行致其受損之事實，先負舉證之責任。
四、原告稱其於96年10月19日與被告簽訂授權經銷合約書，由原
    告授權被告經銷訴外人霈源公司所生產之「清源」品牌之農
    漁畜牧專用系列產品，約定被告之經銷地區為台灣地區及泰
    國地區，被告竟未完全向原告購買上述系列產品，且另與訴
    外人甲○○在泰國成立公司，販售相關系列產品，使原告遭
    致損害等語，經查，二造於96年10月19日簽訂授權經銷合約
    書僅約定由原告授權被告經銷其代理清源廠牌之產品，並未
    限制被告不得向他廠商購買同系列產品，有二造於96年10月
    19日簽訂授權經銷合約書可按，足見，被告向他廠商購買同
    系列產品，亦不違約已明。證人甲○○證稱我知道他們有簽
    立契約，當時我有在場，有去泰國和被告成立公司，有運作
    資金也有進入，事實上是用原告公司的名義去跟霈源公司訂
    貨，並不是泰國公司的名義，公司並不知道，訂了貨物價值
    100 萬元的貨，再把這一批貨賣給泰國與被告成立的公司，
    訂貨當時我是原告公司的總經理，原告公司是97年5 月27日
    歇業，歇業之前我是原告公司總經理及董事，因為後來得不
    到股東的諒解，也被原告告業務侵占等語。被告稱證人所言
    不實在，我們並無向原告公司叫貨等情，又原告提出訴外人
    霈源公司於96年10月27日出貨單、訴外人霈源公司於96年11
    月30日請款單上之受貨人及受款人均為原告公司，由原告公
    司之總經理甲○○簽章，足見，原告公司之總經理甲○○係
    代表原告進貨，與被告無關甚明，原告僅以該二張出貨單、
    請款單及被告與訴外人甲○○於96年11月28日簽訂合夥契約
    書及泰國生技科技公司成立企畫案暨合夥契約書，主張原告
    有銷售利益1,000,000 元之損失及原告公司相關經營維持費
    用1,567,048 元，依前述說明，該二張出貨單、請款單係原
    告公司之總經理甲○○自代表原告進貨，與被告無關，且被
    告向他廠商購買同系列產品，亦不違約，原告亦未證明被告
    確有違約之情形，也亦未證明其有何銷售利益1,000,000 元
    之損失事證，此部分請求，自不足採。又原告公司所提原證
    五之相關經營維持費用1,567, 048元，實係原告公司平時經
    營之租金、電話費、水電費、顧問費等必要開支，被告有無
    違約，原告公司都要開支，與被告有無違約無關，此部分請
    求，亦自不足採，原告主張系爭合約期滿後應返還被告2,00
    0, 000元，然原告公司爰於此行使抵銷權，經抵銷後，被告
    仍應給付原告公司567,048 元，並無理由。
五、綜上所述，原告所提出之上開證據，既無法證明被告確有違
    約債務不履行致其受損之事實，且復未提出其他證據以資證
    明，自難認原告已舉證證明被告確有違約債務不履行致其受
    損，則原告自不得請求被告給付債務不履行損害賠償。足見
    原告主張依債務不履行損害賠償請求權請求給付567, 048元
    及起訴書繕本送達翌日起算之法定遲延利息，為無理由，應
    予駁回。原告假執行之聲請，失所附麗，併予駁回。
六、因本案事證已臻明確，兩造其餘主張、陳述及所提之證據暨
    攻擊防禦方法，經本院審酌後，認均與本案判斷結果無影響
    ，毋庸再予一一審酌，附此敘明。
七、結論：本件原告之訴為無理由，依民事訴訟法第78條，判決
    如主文。
中    華    民    國    98    年    4     月    8     日
                  民事第二庭    法  官  張谷輔
以上正本係照原本作成
如對本判決上訴，須於判決送達後20日內向本院提出上訴狀。
中    華    民    國    98    年    4     月    8     日
                                書記官  郭群裕


司法院資訊處製作；財團法人民間司法改革基金會備份。
